臺灣臺北地方法院民事判決
111年度訴字第1979號
原      告  台灣賓士資融股份有限公司

法定代理人  林恒毅  
訴訟代理人  黃瑞祺  
            許榮宏  
被      告  楊正評律師(即林嘉興
上列當事人間給付貨款事件，本院於民國111年5月31日言詞辯論
終結，判決如下：
    主      文
被告應於被繼承人林嘉興即林后毅之遺產範圍內給付原告1,700,
000元，及自民國110年7月16日起至清償日止，按年息2.39%計算
之利息。
訴訟費用由被繼承人林嘉興即林后毅之遺產負擔。
    事實及理由
甲、程序部分：按訴狀送達後，原告不得將原訴變更或追加他訴
    。但請求之基礎事實同一、擴張或減縮應受判決事項之聲明
    者，不在此限，民事訴訟法第255條第1項第2款、第3款定有
    明文。查原告起訴狀所載應受判決事項之聲明原為「被告應
    於被繼承人林嘉興即林后毅之遺產範圍內返還原告新台幣(
    下同)1,700,000元，及自民國110年7月16日起至清償日止，
    按年息16%計算之利息。」，嗣於111年5月31日言詞辯論期
    日就利息部分變更為「自110年7月16日起至清償日止，按年
    息2.39%計算之利息。」（卷第47頁），經核其聲明之變更
    ，請求之基礎事實並未改變，且利息變更屬減縮應受判決事
    項聲明之情形，揆諸前開規定，核無不合，應予准許。
乙、實體部分：
一、原告起訴主張：被繼承人林嘉興即林后毅於109年8月27日以
    附條件買賣方式向原告購買車號000-0000之車輛(下稱系爭
    車輛)，約定分期付款總價2,593,880元，被繼承人林嘉興即
    林后毅已支付頭期款470,000元，剩餘2,123,880元則分60期
    支付，每月一期，每期支付35,398元，並簽發票面金額為1,
    700,000元、發票日為109年8月13日之本票一紙，然而林嘉
    興即林后毅僅繳納10期車款後，即自110年7月16日起未依約
    繳款，尚欠50期車款未付，經原告自110年9月14日委託廠商
    協尋系爭車輛，然系爭車輛迄今所在處所仍不明，嗣後原告
    得知林嘉興即林后毅已於110年9月1日死亡，楊正評律師為
    其遺產管理人，為此請求在林嘉興即林后毅遺產範圍內給付
    原告剩餘車款，並聲明：被告應於被繼承人林嘉興即林后毅
    之遺產範圍內給付原告1,700,000元，及自110年7月16日起
    至清償日止，按年息2.39%計算之利息。
二、被告楊正評律師(即林嘉興(原名林后毅)之遺產管理人)則以
    ：
　㈠原告僅提出附條件買賣契約書及本票影本，但未見原告說明
    是否有將附條件買賣之汽車取回處分抵償欠款，以及被繼承
    人簽發本票後有無清償分期款項，原告逕自請求票面金額顯
    有疑義。
　㈡本件已對受遺贈人及債權人為公示催告，法院公告日期為111
    年4月6日，公示催告期間為一年六個月，故於112年10月5日
    才會屆滿，於公示催告屆滿前不能對債權人為清償。原告目
    前沒有申報債權人。
　㈢再者，被繼承人死亡後無繼承人，所以不是故意違約，除原
    約定利息外不能請求違約金。
　㈣並聲明：原告之訴及假執行聲請均駁回。
三、得心證之理由：
　㈠經查，原告主張之事實，業據其提出附條件買賣契約書、本
    票、家事事件(繼承事件)公告查詢結果、繳款明細等文件為
    證(支付命令卷第5-11頁，本院卷第33-41頁)，而遺產管理
    人固不得於第1179條第1項第3款所定期間屆滿前，對被繼承
    人之任何債權人或受遺贈人，償還債務或交付遺贈物。此為
    民法第1181條所明定，但依該條規定之立法意旨，係在限制
    遺產管理人，而不在限制債權人行使請求權。蓋清償債務原
    為繼承人之義務，遺產管理人不過因繼承人之有無不明代為
    履行義務而已。故民法第1181條僅在限制遺產管理人在公示
    催告期間屆滿前不得償還債務或交付遺贈物，而不在限制債
    權人行使權利。是故原告依附條件買賣契約書及本票請求（
    被繼承人林嘉興即林后毅）給付，即非無據。
　㈡其次，被繼承人林嘉興即林后毅雖係於110年9月1日死亡，但
    其自110年7月16日起即未依約繳款，則原告請求1,700,000
    元，及自110年7月16日起至清償日止，按年息2.39%計算之
    利息，亦非無據（不含違約金部分）。就系爭車輛部分，原
    告已於110年9月14日委託廠商協尋系爭車輛，然系爭車輛迄
    今所在處所仍不明，因此原告主張：無從取回車輛處分抵償
    欠款等語，亦堪認定。
四、綜上所述，原告請求被告應於被繼承人林嘉興即林后毅之遺
    產範圍內給付原告1,700,000元，及自110年7月16日起至清
    償日止，按年息2.39%計算之利息，為有理由，應予准許。
五、本件事證已臻明確，兩造其餘攻擊防禦方法及證據，經本院
    斟酌後，認為均不足以影響本判決之結果，爰不一一論述，
    附此敘明。
六、據上論結，原告之訴為有理由，爰依民事訴訟法第78條，判
    決如主文。
中　　華　　民　　國　　111 　年　　6 　　月　　15　　日
                  民事第一庭    法　官　蘇嘉豐
以上正本係照原本作成。
如對本判決上訴，須於判決送達後20日內向本院提出上訴狀。如
委任律師提起上訴者，應一併繳納上訴審裁判費。
中　　華　　民　　國　　111 　年　　6 　　月　　15　　日
                                書記官　陳靜